臺灣橋頭地方法院刑事判決　　　　　110年度審交訴字第148號
公　訴　人　臺灣橋頭地方檢察署檢察官
被　　　告　黃榮三



上列被告因過失致死案件，經檢察官提起公訴（110年度偵字第5
393號、第10382號），被告於準備程序中就被訴事實為有罪之陳
述，經告知簡式審判程序之旨，並聽取被告與公訴人之意見後，
合議庭裁定由受命法官進行簡式審判程序，判決如下：
    主  文
黃榮三犯過失致人於死罪，處有期徒刑捌月。
    事  實
一、黃榮三考領有普通小型車駕駛執照，於民國110年3月16日11
    時13分許，駕駛車牌號碼0000-00號自用小客車，沿高雄市
    岡山區鵬程路由西往東方向行駛，行近該路段與鵬程西街交
    岔路口（下稱系爭路口）時，鵬程路之號誌為紅燈，黃榮三
    本應注意遵守燈光號誌之指示，在系爭路口前停等紅燈，而
    依當時天候晴、日間自然光線、柏油路面乾燥無缺陷且無障
    礙物、視距良好，並無不能注意之情事，竟疏未注意及此，
    貿然闖紅燈駛入系爭路口，適有蔡來成騎乘車牌號碼000-00
    0號普通重型機車，沿鵬程西街由北往南方向直行，於鵬程
    西街之號誌為黃燈時，越過停止線駛入系爭路口，所騎機車
    車頭與黃榮三所駕汽車左側車身發生碰撞，造成蔡來成人車
    倒地，受有頭部外傷、顱內出血、血胸、全身多處創傷骨折
    （骨盆骨折、右側股骨開放性骨折、右肱股開放性骨折、雙
    側肋骨多發性骨折）、肢體多處挫擦傷等傷害，經送義大醫
    療財團法人義大醫院（下稱義大醫院）進行救治後，仍於同
    日13時38分許，因上開傷勢引起創傷性休克不治死亡。黃榮
    三於肇事後，在有偵查犯罪職務之機關或公務員發覺其為犯
    罪人前，即向前來處理本件道路交通事故之警員承認為肇事
    人，自首並接受裁判。
二、案經高雄市政府警察局岡山分局報告、蔡來成之配偶李秀華
    、子女蔡佳良、蔡雅玲、蔡岳龍委請孫嘉男律師告訴及臺灣
    橋頭地方檢察署檢察官相驗後簽分偵查起訴。
    理  由
一、本件被告黃榮三所犯非為死刑、無期徒刑、最輕本刑為3 年
    以上有期徒刑之罪或高等法院管轄之第一審案件，而於準備
    程序進行中，被告就被訴事實為有罪之陳述，經法官告知簡
    式審判程序之旨，並聽取當事人之意見後，合議庭裁定由受
    命法官獨任進行簡式審判程序，是本案之證據調查，依刑事
    訴訟法第273條之2 規定，不受同法第159條第1項、第161條
    之2、第161條之3、第163條之1 及第164條至第170條規定之
    限制，合先敘明。
二、認定犯罪事實所憑之證據及理由：
(一)上揭犯罪事實，業據被告於本院準備程序及審理時坦承不諱
    （院卷第70、76、79頁），核與告訴人蔡佳良於警詢時之指
    訴（見相驗卷第39至42頁）、告訴人李秀華於偵查中之指訴
    （見相驗卷第153至155頁）等情節相符，復有高雄市政府警
    察局岡山分局道路交通事故現場圖、道路交通事故調查報告
    表㈠、㈡-1（見相驗卷第63至68頁）、高雄市政府警察局交
    通大隊交通事故談話紀錄表（見相驗卷第69至72頁）、車輛
    詳細資料報表（見相驗卷第49至51頁）、駕駛執照及行車執
    照影本（見相驗卷第29頁）、證號查詢汽車駕駛人資料（見
    相驗卷第53頁）、現場附近道路之監視器錄影畫面擷取照片
    （見相驗卷第57、59頁）、現場及車損照片（見相驗卷第79
    至137頁）、高雄市政府交通局車輛行車事故鑑定委員會110
    年7月26日高市車鑑字第11070455500號函暨所附高雄市政府
    交通局車輛行車事故鑑定委員會鑑定意見書（見相驗卷第16
    9、171至172頁）、臺灣橋頭地方檢察署檢驗報告及相驗屍
    體證明書、義大醫院診斷證明書（見相驗卷第139至148、16
    1、47頁）、高雄市政府交通局110年10月19日高市交智運字
    第11045451900號函暨所附岡山區鵬程路與鵬程西街口號誌
    時制計畫1份（見院卷第23至25頁）等附卷可稽，足認被告
    前開任意性自白與事實相符，堪予採信。
(二)按汽車行駛至交岔路口，其行進、轉彎，應遵守燈光號誌，
    道路交通安全規則第102條第1項第1 款定有明文。又車輛面
    對圓形紅燈表示禁止通行，不得超越停止線或進入路口，道
    路交通標誌標線號誌設置規則第206條第5款第1 目亦有規定
    。查被告為考領有普通小型車駕駛執照之人，有前引之駕駛
    執照、證號查詢汽車駕駛人資料在卷可佐，是被告對上揭道
    路交通安全規定，自應知悉甚詳而知所遵守，且依當時天候
    晴、日間自然光線、柏油路面乾燥無缺陷且無障礙物、視距
    良好，有上開道路交通事故調查報告表㈠在卷足考，足認被
    告客觀上並無不能注意之情事，詎被告駕車行駛至設有行車
    管制號誌之系爭路口，竟疏未注意遵守圓形紅燈之指示，即
    貿然違反號誌管制，闖紅燈進入該路口因而肇事，為被告所
    自承，已如前述，並有前引各項證據足資佐證，堪認被告就
    本案交通事故之發生，顯具有前述違反注意義務之過失行為
    之事實甚明。又本件經送鑑定結果，認被告闖紅燈，為肇事
    原因；被害人蔡來成則無肇事因素，有前開鑑定意見書在卷
    足憑，益證被告就本件車禍之發生確有過失。是被告駕車行
    經肇事地點，因前述過失情節致生本件事故，造成被害人受
    有上開傷害，引起創傷性休克而不治死亡，被告過失行為與
    被害人之死亡結果間，具有相當因果關係，亦可認定。
(三)綜上，本件事證明確，被告上揭犯行堪予認定，應依法論科
    。
三、論罪科刑
(一)核被告所為，係犯刑法第276 條之過失致人於死罪。
(二)被告於肇事後，在有偵查犯罪職務之機關或公務員發覺其為
    犯罪人前，即向到場處理本件道路交通事故之高雄市政府警
    察局岡山交通分隊警員供承其肇事犯罪等情，有高雄市政府
    警察局道路交通事故肇事人自首情形紀錄表在卷可參（見相
    驗卷第73頁），其並接受裁判，核與自首之要件相符，爰依
    刑法第62條前段之規定減輕其刑。又被告係30年1 月出生，
    有其個人戶籍資料在卷可查（見院卷第11頁），其於案發當
    時，為年滿80歲之人，爰依刑法第18條第3項之規定減輕其
    刑，並與前開自首部分遞減之。
(三)爰審酌被告因輕忽行車規則，闖紅燈而肇生本件車禍事故，
    造成被害人傷重不治死亡，使包含告訴人李秀華、蔡佳良、
    蔡雅玲、蔡岳龍在內之被害人家屬頓時失去至親，受有精神
    上痛苦甚鉅，所為實屬不該，並考量被告於警偵訊時矢口否
    認犯行，於本院準備程序及審理時終能坦承認罪，然與告訴
    人等間就和解金額差距過大致無法達成和解，有本院移付調
    解簡要紀錄附卷可參（見院卷第47頁），故迄今未能彌補所
    造成損害之犯後態度，兼衡本件被告之過失程度，暨其自陳
    國小肄業之智識程度、先前從事養豬工作，現已退休，經濟
    來源靠子女資助及老農津貼新臺幣7千元，經濟狀況勉持、
    沒有人需其扶養等一切情狀（見院卷第79頁），量處如主文
    所示之刑。
據上論斷，應依刑事訴訟法第273條之1 第1項、第299條第1項前
段，判決如主文。
本案經檢察官曾財和提起公訴，檢察官李門騫到庭執行職務。
中    華    民    國   110    年    11    月    18    日
                  刑事第四庭    法  官  馮君傑
以上正本證明與原本無異。
如不服本判決應於收受判決後20日內向本院提出上訴書狀，並應
敘述具體理由。其未敘述上訴理由者，應於上訴期間屆滿後20日
內向本院補提理由書(均須按他造當事人之人數附繕本)「切勿逕
送上級法院」。
中    華    民    國   110    年    11    月    18    日
                                書記官  李宛蓁
附錄本案論罪科刑法條：
中華民國刑法第276條
因過失致人於死者，處 5 年以下有期徒刑、拘役或 50 萬元以
下罰金。